【裁判字號】    89,上易,440
【裁判日期】    890314
【裁判案由】    竊盜
【裁判全文】
臺灣高等法院刑事判決                            八十九年度上易字第四四號
    上  訴  人
    即  被  告  乙○○
右上訴人因竊盜案件，不服臺灣板橋地方法院八十八年度易字第三九九三號，中華民
國八十八年十二月六日第一審判決（起訴案號：臺灣板橋地方法院檢察署八十八年度
偵字第一八七六五號）及臺灣臺北地方法院檢察署移送併辦（八十八年度偵字第二三
三六一號）提起上訴，本院判決如左：
    主      文
原判決撤銷。
乙○○連續竊盜，累犯，處有期徒刑壹年貳月，並於刑之執行前，令入勞動場所強制
工作年。
扣案之萬能鑰匙貳支、自製鑰匙陸支，均沒收。
    事      實
一、乙○○自民國七十年起，即有多次竊盜前科，七十年十二月二十三日經板橋地院
    七十年易字第二○九四號判處竊盜罪有期徒刑六月，於七十一年五月十九日執行
    完畢。七十二年十月七日經板橋地院七十二年易字第二五○四號判處竊盜罪有期
    徒刑十月，於七十三年六月十三日執行完畢。七十五年經板橋地院七十五年易字
    第一四七二號判處竊盜罪有期徒刑六月，於七十五年十月二十三日執行完畢。七
    十六年三月二十日經板橋地院七十六年易字第三四三號判處竊盜罪有期徒刑一年
    六月，並經減刑為有期徒刑九月，於七十七年四月二十二日執行完畢。七十七年
    十一月二十一日經板橋地院七十七年易字第三七八六號判處竊盜罪有期徒刑二年
    六月，有期徒刑部分嗣經付執行，於七十九年十一月二十二日縮刑假釋出監，於
    八十年二月一日假釋期間屆滿執行完畢。八十年二月二十八日經板橋地院八十年
    易字第八三二號判處竊盜罪有期徒刑二年六月，於八十三年四月三十日執行完畢
    。八十年十一月二十二日經嘉義地院八十年易字第一五二一號判處竊盜罪有期徒
    刑二年六月，並於刑之執行前強制工作確定，有期徒刑部分嗣經付執行，於八十
    七年七月十五日縮刑假釋出監，八十八年一月七日假釋期間屆滿執行完畢。
二、乙○○猶不知悛悔，意圖為自己不法之所有，於八十八年八月五日凌晨四時二十
    分許，在臺北縣三重市○○○路九十一號前之騎樓處，持其先前拾得原屬無主物
    現已屬其所有之萬能鑰匙二支，開啟丙○○所有之車號ＡＰＺ－二０二號重型機
    車一部之電門，將該部機車置於自己實力支配之下，牽離原置放地點約二棟房子
    距離後，為警據報當場查獲，並扣得上開屬乙○○所有供其竊車用之萬能鑰匙二
    支。乙○○經警解送檢察官偵查，經檢察官諭令具保釋放。詎乙○○仍不知警惕
    ，復承前同一竊盜之概括犯意，意圖為自己不法之所有，於八十八年十月十九日
    凌晨四時五十分許，在臺北市○○路八十九號前之騎樓，持屬其所有之自製鑰匙
    ，開啟甲○○所有之車號ＣＦＥ－七七八號重型機車一部之電門，將該部機車置
    於自己實力支配之下，牽離原置放地點至騎樓外之人行紅磚道上時，為路人周士
    棠發覺可疑，將乙○○攔下，報警處理，經警於乙○○身上扣得屬其所有供或預
    備供其竊車之用之自製鑰匙六支。
三、案經臺北縣警察局三重分局報由臺灣板橋地方法院檢察署檢察官偵查起訴，及臺
    北市政府警察局中正第二分局移送臺灣臺北地方法院檢察署檢察官移送併辦。
    理      由
一、訊據上訴人即被告乙○○矢口否認有竊盜既遂之犯行，辯稱：第一件的鑰匙是撿
    到的，我有把鑰匙插入機車的電門，但打不開，也沒有推動機車，就被發現查獲
    ；第二件的鑰匙是自己做的，這些鑰匙還不能用，西藏路這部車因後面有大鎖，
    不能開，想偷但沒有偷，結果走的時候被抓到云云。經查：
    (一)車號ＡＰＺ－二０二號重型機車係丙○○所有之事實，經被害人丙○○於警訊
      中證述明確，且有其於警局領回失竊機車所出具之贓物認領保管單及車籍作業
      系統查詢認可資料各一份在卷可稽。證人即於現場查獲被告之警員高德陵結證
      稱：「當時是我們一位過去的同事住附近，發現被告，通知我們過去，我們去
      的時候，機車燈已經亮了，鑰匙不在那邊了，那種機車是要用腳踩才會發動，
      我們發現被告的地方距離原失主停車的地方有二棟房子，被告應該有把機車牽
      出來，車主來的時候，說他車停在中間騎樓的地方，那邊是一棟大樓，必須從
      兩側上去，中間比較高，沒有辦法上、下，我們發現被告時，他已經在面向大
      樓的左側了，我們過去時，我們同事已經抓到被告，位置沒有動，他的鑰匙是
      長長的萬能鑰匙，我們檢查被害人機車電門已經是打開了，但還沒發動，被告
      的鑰匙拿回派出所，也可以開警用機車」等語（見原審八十八年十一月一日審
      判筆錄），並有被告持用之萬能鑰匙二支扣案可資佐證。參以被告於檢察官偵
      查時供稱：「我剛剛要偷，鑰匙已插入電門準備竊取，被當場被抓，尚未發動
      ，牽出騎樓就被抓」等語（見八十八年度偵字第一八七六五號偵查卷第十四頁
      背面），顯見被告確有以萬能鑰匙開啟車號ＡＰＺ－二０二號機車之電門，而
      得將該車牽離原置放地點至騎樓之外，足證證人高德陵之證言確屬事實，堪以
      採信。
    (二)車號ＣＦＥ－七七八號重型機車屬甲○○所有之事實，為被害人甲○○於警訊
      中證述在卷，並有其於警局領回失竊機車所出具之贓物認領保管單一份附卷足
      稽。被告於警訊中曾供承：「我想將該車竊為己有，而正下手將該車由騎樓牽
      到紅磚道時，就被報案人發現報警，我身上的六支鑰匙是我自己所製，是我用
      來竊取機車所用」等語（見臺灣臺北地方法院檢察署八十八年度偵字第二三三
      六一號偵查卷第五頁背面），核與證人即於現場發現被告行竊之周士棠於警訊
      中證稱：「當時我行經西藏路八十九號時，發現該名男子（乙○○）正在牽動
      ＣＦＥ－七七八號重機車，由該處騎樓牽到紅磚道上被我發現，我發現該男子
      很陌生並非附近居民，立即將他攔下，並報警處理」等語相符（見臺灣臺北地
      方法院檢察署八十八年度偵字二三三六一號偵查卷第八頁背面），並有扣案之
      自製鑰匙六支足以佐證。亦足認被告已利用自製之鑰匙開啟車號ＣＦＥ－七七
      八號機車之電門，將該車牽離原置放地點之騎樓而至騎樓外之人行紅磚道上。
    (三)綜上論述，本件事證明確，被告所辯要屬避重就輕之詞，不足採信，其竊盜犯
      行，均洵堪認定。
二、按刑法竊盜罪既遂與未遂之區別，應以所竊之物已否移入自己實力支配之下為標
    準（最高法院十七年上字第五０九號判例、同院四十九年臺上字第一三九九號判
    例意旨參照）。查被告雖尚未發動機車之引擎，惟其既以鑰匙將前揭機車之電門
    開啟，將各該機車牽離原置放地點，則其顯已將該等機車置於自己實力支配之下
    ，排除原所有人之支配力，其前開二次竊行應均已達既遂之狀態，核被告所為，
    均係犯刑法第三百二十條第一項之普通竊盜罪。公訴人認被告竊取車號ＡＰＺ－
    二０二號機車之行為，僅止於未遂，尚有未洽。被告先後二次竊行，時間緊接，
    手法雷同，觸犯犯罪構成要件相同之罪名，顯係基於概括犯意反覆實施，為連續
    犯，依刑法連續犯之規定論以一罪。公訴意旨雖未論及被告竊取車號ＣＦＥ－七
    七八號機車部分之犯行，惟被告該部分犯行與原起訴之其竊取車號ＡＰＺ－二０
    二號機車之犯罪，既有連續犯之裁判上一罪關係，為起訴效力所及，自應一併審
    判。次查被告自五十九年起，即有多次竊盜前科，八十年間，因犯竊盜罪，經原
    審判處有期徒刑貳年陸月，於八十三年四月三十日執行。又於八十年間，因犯竊
    盜罪，經臺灣嘉義地方法院判處有期徒刑貳年陸月，並於刑之執行前令入勞動場
    所強制工作確定，有期徒刑部分嗣經付執行，於八十七年七月十五日縮刑假釋出
    監，八十八年一月七日假釋期間屆滿執行完畢，有臺灣高等法院檢察署刑案紀錄
    簡覆表一份在卷可考，其於五年以內再犯有期徒刑以上之本罪，為累犯，依刑法
    累犯之規定，加重其刑。
三、原審以被告犯行明確，依法論科，原非無見，惟查：被告前曾經板橋地院七十年
    易字第二○九四號、板橋地院七十二年易字第二五○四號、板橋地院七十五年易
    字第一四七二號、板橋地院七十六年易字第三四三號、板橋地院七十七年易字第
    三七八六號、板橋地院八十年易字第八三二號、板橋地院八十年易字第一五二一
    號判決確定，並執行完畢，其竊盜前科累累均不知改過向善，且被告乙○○於本
    院八十九年二月二十九日審判期日亦坦承其有竊盜習慣，原審未及審認，自有未
    當，應由本院撤銷改判。爰審酌被告本件竊盜機車之犯行，雖因於得手後立即被
    查獲而未獲實質利益，惟斟酌其有多次竊盜前科，素行不佳，前案假釋期滿未及
    一年，再為本案犯行，且於本案第一次被查獲後，猶不知警惕，旋再為同類犯行
    等一切情狀，量處被告乙○○有期徒刑壹年貳月，並依竊盜犯贓物犯保安處罰條
    例第三條第一項第一款之規定於刑之執行前，令入勞動場所強制工作年，資以
    矯正。
四、扣案之萬能鑰匙二支及自製鑰匙六支，屬被告所有，且供或預備供其行竊機車之
    用，為被告於警訊中自承在卷，依刑法第三十八條第一項第二款之規定，宣告沒
    收。
據上論斷，應依刑事訴訟法第三百六十九條第一項前段、第三百六十四條、第二百九
十九條第一項前段，刑法第五十六條、第三百二十條第一項、第四十七條、第三十八
條第一項第二款，竊盜犯贓物犯保安處罰條例第三條第一項第一款，判決如主文。
本案經檢察官陳維練到庭執行職務。
中     華     民     國    八十九   年       三       月      十四      日
                             臺灣高等法院刑事第一庭
                                 審判長法  官  李  相  助
                                       法  官  王  振  興
                      法  官  蔡  光  治
右正本證明與原本無異。
不得上訴。
                                       書記官  王  才  生
中     華     民     國    八十九   年       三       月      十七      日
附錄：本案論罪科刑法條全文
刑法第三百二十條第一項：
意圖為自己或第三人不法之所有，而竊取他人之動產者，為竊盜罪，處五年以下有期
徒刑、拘役或五百元以下罰金。
意圖為自己或第三人不法利益，而竊佔他人之不動產者，依前項之規定處斷。
前二項之未遂犯罰之。


司法院資訊處製作；財團法人民間司法改革基金會備份。
